【裁判字號】    91,家訴,25
【裁判日期】    920130
【裁判案由】    給付扶養費
【裁判全文】
臺灣臺東地方法院民事判決  九十一年度家訴字第二五號
    原      告    丁○○
    兼法定代理人  甲○○
    送達代收人    戊○○
    被      告    丙○○
    訴訟代理人    乙○○
右當事人間請求給付扶養費事件，本院判決如左：
    主    文
被告應給付原告新台幣壹拾貳萬元，暨自民國九十二年一月起，至九十六年五月二十
日止，按月於每月十日給付原告新台幣貳萬元。
原告其餘之訴駁回。
訴訟費用由被告負擔十分之九，餘由原告負擔。
    事實及理由
一、按訴狀送達後，原告不得將原訴變更或追加他訴。但擴張或減縮應受判決事項之
    聲明者，不在此限，民事訴訟法第二百五十五條第一項第三款定有明文。本件原
    告原起訴請求被告應給付八十五萬元，及自九十一年十月四日起至清償日止，按
    年息百分之五計算之利息，嗣於本院審理中擴張請求為被告應給付原告共新台幣
    十六萬元，暨自民國九十二年一月起，至九十六年五月二十日止，按月於每月十
    日給付原告新台幣二萬元。此係擴張應受判決事項之聲明，揆諸前揭法條規定，
    自應准許。
二、原告主張：原告甲○○與被告為夫妻關係，然於九十一年五月二十日協議分居，
    約定原告丁○○即被告之女，由原告甲○○行使監護權，但須於每月十日給付原
    告甲○○生活費及原告丁○○教養費合計新台幣二萬元。惟僅履行一期，即未再
    給付，爰依分居協議書第二條請求被告給付費用。並聲明：被告應給付原告共新
    台幣壹拾陸萬元，暨自民國九十二年一月起，至九十六年五月二十日止，按月於
    每月十日給付原告新台幣貳萬元。
三、被告則以：被告簽訂分居協議書時精神恍惚，事後仍付原告二萬元，惟至次月實
    無多餘薪資可給付，主張民法第一千一百二十一條情事變更減少給付，況且原告
    亦有工作收入。另被告亦已通知原告結束分居等語資抗辯。並聲明：原告之訴駁
    回。
三、兩造不爭執之事實：
（一）原告丁○○為被告之女，原告甲○○與被告丙○○為夫妻，且婚姻關係現仍存
      續中。
（二）原告甲○○與被告丙○○於九十一年五月二十日定有分居協議書，惟被告僅履
      行一期即給付原告二萬元後未再給付。
四、得心證之理由：
    本件兩造所爭執之處，應在於此分居協議是否有效？被告可否減少給付？
（一）按夫妻同居，固為婚姻關係本質的義務，然如夫妻合意短期免除此義務，則不
      但夫妻個人之自由意思可受尊重；且又能使雙方有破鏡重圓之機會，以利夫妻
      言歸於好，則其情形並不違背婚姻共同生活之實質，是分居協議應為有效。又
      在別居期間，妻亦可向夫請求生活費用。（參見最高法院十七年上字第二八號
      及二十七年上字第三七九號判例意旨）故本件分居協議依前揭說明自屬合法有
      效。雖被告抗辯伊簽定時精神恍惚、看不懂協議書內容云云，惟被告簽定後次
      月尚能依協議書之內容履行一期給付生活費之義務，若被告果真於訂約時並無
      意識能力而主張協議無效時，又豈會依協議履行，而無任何抗辯？再者，該協
      議書由被告自書姓名、住址、身分證字號，業據被告自承在卷，若精神恍惚無
      意識能力，又豈能書寫無誤？又該協議書之內容並無艱深難懂之處，而被告自
      承高中職業學校畢業，現任職海軍，尚無不解協議內容之可能，是被告上揭抗
      辯皆難採信。
（二）被告任職海軍，每月實領薪資為五萬二千七百二十七元，縱扣除每月給予父母
      親五千元撫養費後，仍有四萬七千七百二十七元，若依分居協議每月給付原告
      二萬元，尚有二萬七千七百二十七元，顯然不足以影響被告必要之生活所需，
      況兩造既得以協議定被告應給付之生活費用金額，顯見兩造於分居時，已就兩
      造經濟能力、生活照顧能力及身分地位等各方面為充分考量。被告所陳給付房
      屋貸款、負欠他項債務、每月婚喪給紅包、白包云云及證人葉秀雄證稱：被告
      按月給付伊二千七百元貸款費用等語，或為超過必要程度之奢侈支出，或為任
      意支付行為，在在無涉生活上所必須之開支，亦非訂定協議時所未能考量者。
      是其主張有民法一千一百二十一條情事變更，得減少給付云云，委無可採。
（三）依雙方分居協議書第一條載明：甲乙雙方因意見不合，暫時無法共同生活，為
      避免離婚之不幸結局，雙方同意自立協議書之日起分別居住，各自生活，其分
      居期限至民國九十六年五月二十日止，如「雙方」認為可以共同生活，得以存
      證信函通知對方，結束分居，但分居期限屆滿，雙方仍無意共同生活者，得另
      訂分居協議書，延長分居期限。」，故如欲結束分居，尚須「雙方認為可以共
      同生活」，始得以存證信函通知對方結束分居。查本件原告甲○○既起訴主張
      被告應給付生活費至九十六年五月二十日止，顯然並不認為雙方已可以共同生
      活至明，因此被告單方認為可以共同生活，而發存證信函即無結束分居之效力
      至明。從而被告主張已無給付生活費之義務云云，尚不可採。
（四）綜上，被告前開所辯，顯不足以影響上開分居協議書之效力。又本件協議書係
      於九十一年五月二十日所簽訂，有協議書可考，是被告應從同年六月起給付，
      又被告已給付一期，故至同年十二月分僅應給付原告十二萬元（
      20000X6=120000) ，從而，原告依分居協議書第二條，請求被告給付原告十二
      萬元，並應自九十二年一月起至九十六年五月二十日止，按月於每月十日給付
      原告二萬元，為有理由，應予准許，其逾此範圍之請求，則無理由，應予駁回
      。
（五）兩造其餘攻擊防禦方法及所為之舉證，於本件判決結果亦不生影響，自毋庸再
      予一一審酌，附此敘明。
五、據上論結，本件原告之訴為一部有理由、一部無理由，依民事訴訟法第七十九條
    但書、第八十五條第一項前段，判決如主文。
中      華      民      國    九十二    年      一      月    三十      日
                                    臺灣臺東地方院法院民事庭
~B法      官  廖建彥
右為正本係照原本作成
如對本判決上訴須於判決送達後廿日內向本院提出上訴狀
中      華      民      國    九十二    年      一      月    三十      日
~B法院書記官  蔡辛源


司法院資訊處製作；財團法人民間司法改革基金會備份。
